【裁判字號】    98,交聲,527
【裁判日期】    980625
【裁判案由】    聲明異議
【裁判全文】
臺灣臺南地方法院交通事件裁定         98年度交聲字第527號
移送機關    交通部公路總局嘉義區監理所新營監理站
異議人即
受處分人    甲○○
上列異議人即受處分人因違反道路交通管理處罰條例案件，對於
交通部公路總局嘉義區監理所新營監理站民國98年4月20日所為
之裁決處分（處分案號：新監裁違字第裁73-M00000000號）聲明
異議，本院裁定如下：
    主    文
異議駁回。
    理    由
一、原處分意旨略以：異議人即受處分人甲○○（下稱異議人）
    駕駛車牌號碼TF-2435號自用一般小客車，於民國98年4月8
    日14時15分許，在臺南縣新營市○○路與新中路交岔路口前
    ，因疑似有酒後駕車之行為，經臺南縣警察局新營分局太宮
    派出所警員當場攔檢，並帶回勤務處所欲對異議人進行呼氣
    酒精濃度之測試檢定，然直至同日14時44分許，異議人雖經
    警多次勸導，均不配合而拒絕進行呼氣酒精濃度測試，警員
    遂以有拒絕接受酒精濃度測試檢定之違規行為製單舉發，嗣
    經交通部公路總局嘉義區監理所新營監理站（下稱原處分機
    關）以其違規事證明確，依道路交通管理處罰條例第35條第
    4 項及第67條第2項（原處分漏載第2項）之規定，裁處異議
    人罰鍰新臺幣（下同）60,000元，並吊銷駕駛執照，3年內
    禁考等語。
二、本件異議意旨略以：異議人當日確有接受酒精濃度測試，且
    時間長達14分鐘之久，並無舉發單上所言「拒絕酒測」一事
    ，應是執勤員警對異議人所作之吹氣動作有認知上的差異，
    請法院調閱錄影帶，異議人可當庭重新以當日之吹氣法重新
    吹氣，又當日異議人並無重大違規，對於吊銷駕駛執照一事
    ，對異議人之家庭生活將造成嚴重衝擊，家中尚有年幼子女
    待養育，更有沈重的房貸壓力，為此聲明異議，請求撤銷原
    處分等語。
三、按汽車駕駛人拒絕接受第一項測試之檢定者，處60,000元罰
    鍰，並當場移置保管該汽車及吊銷該駕駛執照；如肇事致人
    重傷或死亡者，吊銷該駕駛執照，並不得再考領，道路交通
    管理處罰條例第35條第4項定有明文。次按汽車駕駛人因違
    反道路交通管理處罰條例及道路交通安全規則之規定，受吊
    銷駕駛執照處分時，吊銷其持有各級車類之駕駛執照；汽車
    駕駛人曾依道路交通管理處罰條例第35條第4項前段之規定
    吊銷駕駛執照者，3年內不得考領駕駛執照，道路交通管理
    處罰條例第68條、第67條第2項前段亦有明文。
四、經查：
  (一)異議人駕駛車牌號碼TF-2435號自用一般小客車，於上揭時
    地，因疑似有酒後駕車之行為，經警攔查後，有不配合而拒
    絕進行呼氣酒精濃度測試之違規行為，經警製單舉發，並經
    原處分機關裁處如上述裁罰等情，有臺南縣警察局98年4月8
    日南縣警交字第M00000000號舉發違反道路交通管理事件通
    知單、原處分機關98年4月20日新監裁違字第裁73-M0000000
    0號裁決書、酒精濃度測試紀錄單各1紙及採證光碟1片在卷
    可稽。
  (二)異議人雖稱其有吹氣，並無拒絕酒測，應是執勤員警對異議
    人所作之吹氣動作有認知上的差異等語；然經本院勘驗本件
    舉發過程之錄影光碟，經播放檔名為「TF-2435甲○○拒測
    」檔案之錄影內容，見：「1.畫面00:01:46秒時，員警手
    拿酒測器，並告知異議人以吹氣球的方式，連續5秒；畫
    面00:01:48秒時，異議人以口含住酒測器；畫面00:01:50
    秒時，員警告知異議人用力吹；畫面00:01:52秒時，員警
    反覆告知異議人氣沒有吹出來；畫面00:01:58秒時，異議
    人有換氣之動作，員警告知異議人現於錄影當中，連續15分
    沒有吹氣，可罰拒測，拒測罰鍰60,000元以上；畫面00:0
    2:10秒時，員警告知異議人沒吹氣，沒有聲音，有吹的話，
    會有"搭搭"的聲音；畫面00:02:26秒時，異議人口離酒測
    器；畫面00:02:28秒時，異議人口含住酒測器；畫面00
    :02:30 秒時，警察告知異議人現為14:15分，開始計算15分
    ；畫面00:02:36秒時，酒測器開始"嗶嗶"響，員警解釋因
    時間到所以響，而且都沒有感應；畫面00:02:42秒時，員
    警告知異議人含愈久，酒精濃度愈重，異議人口離酒測器；
    畫面00:02:43秒時，異議人口含酒測器；畫面00:02:45
    秒時，異議人口離酒測器；畫面00:02:50秒時，員警告知
    異議人再測1次；畫面00:03:01秒時，異議人口含酒測器
    ；畫面00:03:09秒時，員警告知異議人氣沒有吹出來；
    畫面00:03:16秒時，異議人口離酒測器，員警告知異議人沒
    有吹氣；畫面00:03:18秒時，異議人口含酒測器；畫面
    00:03:28秒時，異議人口離酒測器；畫面00:03:33秒時，
    異議人口含酒測器；畫面00:03:36秒時，異議人口離酒測
    器；畫面00:03:37秒時，異議人口含酒測器；畫面00:0
    3:40秒時，員警告知異議人15分到則罰拒測；畫面00:03:
    46秒時，異議人口離酒測器；畫面00:03:50秒時，異議人
    口含酒測器；畫面00:03:57秒時，異議人口離酒測器；
    畫面00:04:03秒時，酒測器時間到再度響起"嗶嗶"聲；畫
    面00:04:26秒時，異議人口含酒測器；畫面00:04:35秒時
    ，酒測器響起，異議人口離酒測器；員警告知酒測器有感應
    ，再吹大力點；畫面00:04:37秒時，異議人口含酒測器；
    畫面00:04:42秒時，員警告知沒有用力吹，異議人口離酒
    測器；畫面00:04:43秒時，異議人口含酒測器；畫面00
    :05:05 秒時，酒測器響；畫面00:05:07秒時，異議人口
    離酒測器；畫面00:05:25秒時，員警告知連續吹，吹5秒
    ；畫面00:05:26秒時，異議人口離酒測器；畫面00:05:
    55秒時，異議人用行動電話打電話，停止測氣；畫面00:0
    8:22秒時，員警告知已超過7分；畫面00:10:31秒時，再
    開始測氣，異議人口含酒測器；畫面00:10:37秒時，酒測
    器響起，但員警說力不夠；畫面00:10:42秒時，異議人口
    離酒測器；畫面00:10:43秒時，異議人口含酒測器；畫
    面00:10:56秒時，異議人口離酒測器；畫面00:10:58秒時
    ，異議人口含酒測器；畫面00:11:15秒時，員警問是否要
    吹氣，異議人口離酒測器；畫面00:11:19秒時，異議人口
    含酒測器；畫面00:11:39秒時，異議人口離酒測器，酒測
    器響起"嗶嗶"聲（表示設定時間到）；畫面00:11:49秒時
    ，員警告知用力吹氣持續5秒，測試時間剩5分鐘；畫面00
    :12:06 秒時，異議人口含酒測器；畫面00:13:02秒時，
    酒測器響"嗶嗶"聲，異議人口離酒測器，員警重新設定；
    畫面00:13:17秒時，異議人口含酒測器；畫面00:13:20秒
    時，異議人口離酒測器；畫面00:13:29秒時，異議人口含
    酒測器；畫面00:13:31秒時，酒測器響，員警告知有感應
    ，但無吹氣則無；畫面00:14:09秒時，異議人口離酒測器
    ；畫面00:14:12秒時，異議人口含酒測器；畫面00:14:
    34秒時，酒測器響起"嗶嗶"聲，異議人口離酒測器員警重新
    設定酒測器；畫面00:15:04秒時，異議人口含酒測器；
    畫面00:16:01秒時，酒測器響起"嗶嗶"聲，異議人口離酒測
    器，停止測試，員警告知待會再測最後一次；畫面00:20:
    57秒時，再開始測試，異議人口含酒測器；畫面00:21:04
    秒時，異議人口離酒測器，員警告知用力吹氣，連續5秒；
    畫面00:21:07秒時，異議人口含酒測器；畫面00:21:24
    秒時，員警告知有吹氣，酒測器就會閃，異議人僅係含住酒
    測器，並未吹氣；畫面00:21:43秒時，異議人口離酒測器
    ；畫面00:25:15秒時，員警對時為14時38分；畫面00:2
    5:22秒時，員警按下酒測器之"拒測"鍵，因員警操作錯誤，
    畫面00:26:55秒時，員警再按下"拒測"鍵；畫面00:28:
    00秒時，異議人於酒測單上簽名。」等情，有本院98年5月2
    6日之勘驗筆錄1份在卷可參。
  (三)依上開勘驗結果，可認異議人明知警員要求其進行呼氣酒精
    濃度之測試，且其經警員告知後，已知悉如何適當呼氣而讓
    呼氣酒精濃度測試儀器達到足以感應測出濃度，復具有適當
    呼氣而透過呼氣酒精濃度測試儀器進行酒精濃度測試之能力
    ，然其從98年4月8日14時15分許，至同日14時44分許開立本
    件舉發通知單之長時間，經警員一再且多次請求適當吹氣而
    進行呼氣酒精濃度，以及告知拒測將受處罰之勸導，異議人
    均僅口含吹管而不適當呼氣，致使呼氣酒精濃度測試儀器完
    全未感應吹氣而無法進行測試，則異議人經由不適當呼氣而
    使呼氣酒精濃度測試儀器無法測試出酒精濃度之舉動，是異
    議人有拒絕接受酒精濃度測試檢定之意，應堪認定。
  (四)又本件警員持對異議人進行呼氣酒精濃度測試之呼氣酒精測
    試器，係器號025375D號，LION牌、SD-400PA型號之電化學
    式呼氣酒精測試器，並經我國經濟部標準檢驗局於97年8月
    15日檢定合格（檢定合格單號碼：M0JA0000000），合格有
    效期間為1年，且依使用手冊規定，受測者必須鼓足氣呼出
    ，呼出之氣體通過吹嘴，呼出氣體流量須大到使「吹氣」燈
    高起，且持續發出嗶長聲，直到「分析」及「開始」燈亮起
    ，發出嗶兩短聲後，方可停止呼氣，此有臺南縣警察局新營
    分局98年6月7日南縣營警五字第0980009553號函及函附之經
    濟部標準檢驗局97年8月18日呼氣酒精測試器檢定合格證書1
    份可憑，則本件警員用於測試異議人呼氣酒精濃度之儀器，
    於對異議人進行測試之時，係經檢驗合格，該儀器之準確度
    及正確性應無疑慮。
  (五)從而，本件異議人有拒絕接受道路交通管理處罰條例第35條
    第1項之酒精濃度測試檢定之行為至為明確，原處分機關依
    據道路交通管理處罰條例第35條第4項、第67條第2項規定（
    原處分漏載第2項）之規定，裁處異議人罰鍰60,000元，並
    吊銷駕駛執照，3年內禁考之處分，核無不當，本件異議為
    無理由，應予駁回。
五、據上論結，應依道路交通管理處罰條例第87條第2項、道路
    交通案件處理辦法第19條，裁定如主文。
中    華    民    國    98    年    6     月    25    日
                    交通法庭  法  官 張家瑛
以上正本證明與原本無異。
如不服本裁定，應於收受送達後5日內向本院提出抗告狀。（應
附繕本）
                              書記官 李淑惠
中    華    民    國    98    年    6     月    26    日


司法院資訊處製作；財團法人民間司法改革基金會備份。
